【裁判字號】    91,易,4187
【裁判日期】    920404
【裁判案由】    詐欺等
【裁判全文】
臺灣高雄地方法院刑事判決                        九十一年度易字第四一八七號
    公  訴  人  臺灣高雄地方法院檢察署檢察官
    被      告  丙○○
右列被告因詐欺案件，經檢察官提起公訴（九十一年度偵緝字第一○六八號），本院
判決如左：
    主  文
丙○○共同意圖為自己不法之所有，以詐術使人將本人之物交付，處拘役伍拾日，如
易科罰金，以參佰元折算壹日；緩刑貳年。
    事  實
一、丙○○明知無力負擔每月之購車貸款費用，竟與不詳年籍名為「張金星」者之成
    年人，共同意圖為自己不法所有，謀議詐購汽車後轉賣圖利，由「張金星」與侯
    氏汽車商業股份有限公司（下稱侯氏汽車）業務員丁○○聯繫，佯稱其友人要購
    車，再由信用較佳之丙○○表示具有以分期付款方式買車之意願，使乙○○○股
    份有限公司（下稱奇異公司）之職員陷於錯誤，於民國九十年八月三十一日，由
    奇異公司以出賣人名義，將福特六和一千五百九十八ＣＣ，車牌號碼三Ｓ─九四
    六八號自用小客車，以分期付款方式，出售與丙○○，雙方並依動產擔保交易法
    附條件買賣之方式訂定契約，約定分期付款總價為新台幣（下同）六十二萬一千
    二百元，除頭期款十一萬元外，餘款五十一萬一千二百元則分四十八期給付，每
    期付款一萬零六百五十元，標的物存放地點為高雄市前金區○○○路八十八巷四
    號，在價金未付清之前，標的物所有權仍屬於出賣人所有，買受人僅得依約占有
    使用，不得任意遷移或為其他處分。詎丙○○為動產擔保交易之債務人，在取得
    車輛之後，即將身份證、印章交與「張金星」，委託其於九十年八月三十一日向
    交通部高雄市監理處申請補發「車主聯」，辦理汽車新領牌照登記，並將車主登
    記為丙○○；再夥同「張金星」於同年九月三日，將該部車輛典當予勝興當鋪；
    嗣因奇異公司依動產擔保交易法向監理機關申辦前開車輛之附條件買賣設定登記
    時，發現無法辦理登記，始知受騙，扣除丙○○繳交欲辦理上開設定之規費九百
    九十元，尚積欠奇異公司五十一萬二百一十元。
二、案經高雄市政府警察局新興分局報請臺灣高雄地方法院檢察署檢察官偵查起訴。
    理  由
一、上開犯罪事實業據被告丙○○於本院訊問時坦承不諱，核與告訴人代理人陳春財
    、劉嘉文、甲○○於警詢、偵查及本院訊問時所指訴之情節相符，並經證人丁○
    ○於警詢及本院訊問時証述明確在卷，復有侯氏汽車訂購合約書、附條件買賣暨
    動產擔保契約書、動產擔保交易附條件買賣設定登記申請書、車輛交付聲明書、
    奇異公司付款記錄查詢單、內湖郵局第三二○○五三號存證信函、高雄市當鋪商
    業同業公會高市當証字第○○二三五號流當證明書等影本各一紙附卷可稽；被告
    之自白顯與事實相符，其犯行堪以認定。
二、被告與奇異公司就系爭車輛依動產擔保交易法之規定簽訂前述之附條件買賣契約
    後，雖尚未向監理機關完成登記，惟動產擔保交易法第五條係規定：「動產擔保
    交易，應以書面訂立契約。非經登記，不得對抗善意第三人」，是以登記並非動
    產擔保交易法附條件買賣契約生效之要件，僅為對抗要件，準此，於上開附條件
    買賣契約成立生效後登記前，仍適用動產擔保交易法之相關規定；又「張金星」
    雖非上開附條件買賣契約之債務人，然按因身分或其他特定關係成立之罪，其共
    同實施或教唆幫助者，雖無特定關係，仍以共犯論，刑法第三十一條第一項定有
    明文，是被告係動產擔保交易法之債務人，與非債務人之「張金星」共犯動產擔
    保交易法之罪，仍應以共犯論。核被告所為，係犯刑法第三百三十九條第一項之
    詐欺罪、動產擔保交易法第三十八條之處分標的物罪；被告與「張金星」就上開
    二罪間，互有犯意聯絡及行為分擔，應論以共同正犯；又被告所犯上開詐欺及違
    反動產擔保交易法之罪，互有方法結果之牽連關係，屬裁判上一罪關係，應從一
    重之詐欺罪論處。爰審酌被告犯後坦承犯行，態度良好，係因貪圖小利而為上述
    犯行，且已與告訴人達成和解，有民事和解承諾付款書一紙足憑，及其犯罪之目
    的、手段、所得利益、告訴人所受損失等一切情狀，量處如主文所示之刑，並諭
    知易科罰金之折算標準。另前未曾受有期徒刑以上刑之宣告，有臺灣高等法院被
    告全國前案紀錄簡覆表各一份可稽，因一時失慮，偶罹刑典，惟事後已坦承犯行
    ，深具悔意，且與告訴人達成和解，已如前述，信其經此偵審程序後，應知警惕
    而無再犯之虞，本院因認所宣告之刑，以暫不執行為適當，爰宣告緩刑二年，以
    啟自新。
三、公訴意旨另以：被告丙○○明知３Ｓ─９４６８號牌照「車主聯」已交由奇異公
    司辦理附條件買賣設定並未遺失，竟於九十年八月三十一日向交通部高雄區監理
    處申請「車主聯」遺失，辦理汽車新領牌照登記，並將車主登記為丙○○，足生
    損害於奇異公司及監理機關對車籍管理之正確性，因認被告此部分亦涉有刑法第
    二百十四條之使公務員登載不實罪嫌云云。
  (一)按刑法第二百十四條之使公務員登載不實罪，以使公務員將不實事項登載於職務
    上所掌之公文書為其要件，否則如公務員未因之而登載於職務上所掌之公文書，
    即無成立該條犯罪之餘地。經查：被告丙○○雖曾以「車主聯」遺失為由，向高
    雄區監理處謊報遺失申請補發，然經本院向高雄區監理處調取系爭車輛之汽（機
    ）車各項異動登記書，然該登記書名稱雖為登記書，惟僅有「申請項目請打勾」
    等欄位供申請人勾選，而就申請事項並無須填載申請原因，即無公訴人所指之以
    「車主聯」遺失為由，將此不實事項向高雄區監理處謊報遺失之問題，易言之，
    高雄區監理處亦無將「遺失」之不實事項登載於職務上公文書之行為可言。
  (二)此外，復查無其他積極證據足資認定被告涉有上開犯行，自屬不能證明此部分犯
    罪，惟因公訴人指此與前開論罪科刑部分，有方法結果之牽連關係，屬裁判上一
    罪，爰不另為無罪之諭知，附此敘明。
據上論斷，應依刑事訴訟法第二百九十九條第一項前段、動產擔保交易法第三十八條
、刑法第十一條前段、第二十八條、第三十一條第一項、第三百三十九條第一項、第
五十五條、第四十一條第一項、第七十四條第一款，罰金罰鍰提高標準條例第一條前
段、第二條，判決如主文。
中      華      民      國    九十二    年      四      月     四       日
                              臺灣高雄地方法院刑事第四庭
                                  審判長  法  官  陳明富
                                          法  官  卓立婷
                                          法  官  洪珮婷
右正本證明與原本無異。
如不服本判決，應於判決送達後十日內，向本院提出上訴狀。
                                          書記官  光聰
中      華      民      國    九十二    年      四      月     七       日


司法院資訊處製作；財團法人民間司法改革基金會備份。
